行　政　法　院　判　決　　　　　　　　　　　　　八十八年度判字第四○七二號
　　原　　　告　財團法人南投縣私立劉桃幼稚園
　　代　表　人　甲○○
　　被　　　告　南投縣稅捐稽徵處
右當事人間因地價稅事件，原告不服財政部中華民國八十八年四月十四日台財訴第0
00000000號再訴願決定，提起行政訴訟，本院判決如左︰
　　主  文
原告之訴駁回。
　　事  實
緣被告就原告甲○○所有系爭坐落南投縣埔里鎮○○○○段二七一－三二地號土地，
按一般用地稅率核課八十三、八十四及八十五年度地價稅計三二、五○三元。原告不
服，申請復查，未獲變更，乃循序提起行政訴訟，除原告甲○○部分另行裁定外，茲
摘兩造訴辯意旨於次：
原告起訴意旨及補充理由略謂：原告先後於民國八十二、八十五及八十六年向被告所
屬埔里分處辦理捐贈移轉，依法申報捐贈後之地價稅，不應再由捐贈人即原告負擔繳
納，因對法令曲解而耽誤捐贈移轉之期間，不應由捐贈人承擔，應予免稽徵地價稅，
以示公允。原告於八十二年十二月六日捐贈教育校地（埔里鎮○里段○○○○段二七
一－三二地號土地），被告是時依法對受贈人應予核准免徵土地增值稅，俾便順利捐
贈、受贈移轉；但被告不依法核免徵土增稅，且予以註銷，再申報，亦未獲蒙准減免
土增稅，終經鈞院判決及再審判決，受贈教育校地，得以依法免徵土地增值稅在案。
但被告對八十三年之後之該筆土地，仍認需稽徵地價稅，斯故；教育校地致又無法順
利完成捐贈、受贈移轉，嗣申經復查亦未准變更，訴願、再訴願決定，並維持原處分
，為此提出行政訴訟等語。
被告答辯及補充答辯意旨略謂︰一、按行政處分所稱確定，係指經稅捐稽徵機關核定
之案件，納稅義務人未依法申請復查者。稅捐稽徵法第三十四條第三項第一款定有明
文。次按「再訴願為訴願之繼續程序，未經訴願決定者，自不得對之提起再訴願。」
鈞院亦著有五十六年判字第三六一號判例。二、本案系爭土地八十三、八十四、八十
五等三年地價稅核定稅額繳款書，被告所屬埔里分處於八十六年二月二十一日送達原
告，而原告未於收到系爭核定稅額繳款書後三十日內申請復查，依稅捐稽徵法第三十
四條第三項第一款規定，本案系爭地價稅已告確定。嗣並經被告爰依法移送臺灣南投
地方法院執行，取得債權憑證在案。有被告所列印之欠稅查詢明細表、滯納案件移送
書影本及臺灣南投地方法院八十七年四月一日八六投院財執子字第七一一五四－七一
一五六號債權憑證影本等附原可稽。又查上開稅捐申請復查之法定期限，於八十六
年三月二十三日即已屆滿，惟申請人遲至八十六年十二月十六日始申請復查，被告復
查決定：程序不合，應不予受理，揆諸首揭規定，洵無違誤。又財團法人南投縣私立
劉桃幼稚園非本案稅單及復查決定書之處分對象，其逕行就被告復查決定提起訴願，
臺灣省政府訴願決定以其非適格之當事人，駁回其訴；及財政部再訴願決定亦予駁回
，亦無不合。三、次按地價稅或田賦之納稅義務人為土地所有權人，土地稅法第三條
第一項第一款定有明文。查原告甲○○為本案系爭課稅標的－埔里鎮○里段○○○○
段二七一－三二地號土地，八十三年至八十五間之所有權人，依上揭規定原告為系爭
前開期間該筆土地地價稅之法定納稅義務人，要無爭議，被告所屬埔里分處據以核課
八十三年至八十五年地價稅，尚無不合。另原告主張以申報受贈日期起，即有免徵地
價稅之適用乙節，核與土地稅減免規則第八條第一項第一款：「財團法人或財團法人
所興辦業經立案之私立學校用地．．．經登記為財團法人所有者全免。」規定不符，
併予陳明。本案行政訴訟，顯無理由，請駁回原告之訴，以維稅政等語。
　　理  由
按人民因中央或地方機關之違法行政處分，認為損害其權利，固得提起行政訴訟，惟
其若非原處分機關之處分對象，則該處分對之即不生損害，自無提起行政訴訟之權能
，其當事人為不適格。本件原告不服被告八十七年二月九日投稅法字第○六六五一二
號復查決定，提起行政訴訟，惟查本件及復查決定之處分對象為甲○○個人，並非原
告即財團法人南投縣私立劉桃幼稚園，乃原告逕行提起訴願，核非適格當事人。一再
訴願決定遞予駁回，俱屬妥適。從而，原告之訴為無理由，應予駁回。
據上論結，本件原告之訴為無理由，爰依行政訴訟法第二十六條後段，判決如主文。
中    華    民    國     八十八      年     十二     月       三        日
                    行 政 法 院 第 四 庭
                                審 判 長 評  事      葉  振  權
                                         評  事      吳  錦  龍
                                         評  事      吳  明  鴻
                                         評  事      尤  三  謀
                                         評  事      陳  光  秀
右  正  本  證  明  與  原  本  無  異
                                         法院書記官  張  惠  美
中    華    民    國     八十八      年     十二     月       三        日
